臺灣臺中地方法院民事判決 
                                      110年度中簡字第2499號
原      告  林世明

訴訟代理人  林淑娟
被      告  吳長壽
訴訟代理人  吳嘉偉

上列當事人間請求確認本票債權不存在事件，於民國110年12月8
日言詞辯論終結，本院判決如下：
    主      文
確認臺灣臺中地方法院民國一一○年度司票字第四一七九號所示
本票票款請求權對原告不存在。
訴訟費用由被告負擔。
    事實及理由
一、原告主張：被告執有以原告為發票人名義，票面金額為新台
    幣（下同）18萬元之如附表所示本票乙紙（下稱系爭本票）
    ，並持向鈞院聲請以民國119年度司票字第4179號裁定准予
    強制執行在案，然系爭本票之發票日為92年4月9日，原告並
    未填載到期日，被告遲至110年始聲請本票裁定，顯已罹於3
    年時效而消滅。爰依法提起本件確認本票票款請求權不存在
    之訴訟。訴之聲明：如附表所示之本票對原告票款請請求權
    不存在。
二、查被告執有以原告為發票人如附表所示之系爭本票，持向本
    院聲請以110年度司票字第4179號裁定准予強制執行確定在
    案之事實，業經本院調閱上開民事聲請卷無訛，自堪可信為
    真實。
三、按票據上之權利，對匯票承兌人及本票發票人，自到期日起
    算；見票即付之本票，自發票日起算；三年間不行使，因時
    效而消滅。對支票發票人自發票日起算，一年間不行使，因
    時效而消滅。票據法第22條第1項，定有明文。又本票未載
    到期日者，視為見票即付，亦為票據法第120條第2項所明定
    。經查，系爭本票上雖以蓋章之方式載有到期日為109年11
    月30日，然此遭原告所否認，被告亦稱該到期日為其所填載
    ，原告亦稱未授權予被告，被告亦未提出經原告授權到期日
    之證據，以資證明。是難認系爭本票載有到期日。則自發票
    日即92年4月9日起算迄至110年7月22日被告聲請本票裁定訴
    訟繫屬之日止，顯已逾3年之時效期間甚明。是被告對於原
    告所簽發如附表所示之系爭本票之票款請求權已罹於時效而
    消滅，自堪認定。
四、次按，時效完成後，債務人得拒絕給付。民法第144條第1項
    ，定有明文。是消滅時效完成後，債務人自得拒絕債權人之
    請求。本件被告既已對原告行使系爭本票權利（註：即持之
    聲請本票裁定），已如前述，原告於上開非訟事件中無從為
    時效之抗辯。則原告為行使消滅時效抗辯權，以被告之票款
    請求權已罹於時效而消滅，為本件確認本票票款請求權不存
    在之訴訟，即屬適法，為有理由，應予准許，爰為判決如主
    文第1項所示。
五、結論：本件原告之訴為有理由，依民事訴訟法第78條，判決
      如主文。
中　　華　　民　　國　　110  　年 　12  　月　  15    日
                      臺灣臺中地方法院臺中簡易庭
                                  法  官  陳添喜
以上正本係照原本作成。
如不服本判決，應於送達後20日內，向本院提出上訴狀並表明上
訴理由，如於本判決宣示後送達前提起上訴者，應於判決送達後
20日內補提上訴理由書（須附繕本）。如委任律師提起上訴者，
應一併繳納上訴審裁判費。
中　　華　　民　　國　　110  　年 　12  　月　  15    日

                                   書記官　黃舜民
　　　　　　　　　　　　　　　　　 
附表：
 發票人 發  票  日 票 面 金 額（新台幣） 到 期 日 受 款 人 票   號 1 林世明 92年4月9日 18萬元 未載 未載 TH707101